【裁判字號】    99,監宣,109
【裁判日期】    991230
【裁判案由】    監護宣告
【裁判全文】
臺灣雲林地方法院民事裁定          99年度監宣字第109號
聲  請  人  謝振
代 理人 兼  陳樹泉
送達代收人
相  對  人  謝全利
關  係  人  謝清誥
上列聲請人聲請監護宣告事件，本院裁定如下：
    主  文
宣告謝全利（男，民國○○年○ 月○ 日生，身分證統一編號：Ｚ000
000000號）為受監護宣告之人。
選定謝振（男，民國○○年○ 月○ 日生，身分證統一編號：Ｚ00000
0000號）為受監護宣告之人之監護人。
指定謝清誥（男，民國○○年○○月○ 日生，身分證統一編號：Ｚ000
000000號）為會同開具財產清冊之人。
程序費用新臺幣壹仟元由受監護宣告之人負擔。
    理  由
一、聲請意旨略以：聲請人謝振與相對人謝全利為兄弟關係，相
    對人前於2 、30年前，工作自高處摔下後，罹患精神分裂症
    ，雖住院診治，但不見起色，已因精神障礙或其他心智缺陷
    ，致不能為意思表示或受意思表示，爰依民法第14條第1 項
    、民事訴訟法第598 條之規定，聲請對其為監護宣告，並選
    定聲請人為其監護人，及指定相對人之二哥謝清誥為會同開
    具財產清冊之人等語，並提出信安醫院診斷證明書、戶籍謄
    本、同意書、親屬系統表等為證。
二、按對於因精神障礙或其他心智缺陷，致不能為意思表示或受
    意思表示，或不能辨識其意思表示之效果者，法院得因本人
    、配偶、四親等內之親屬、最近1 年有同居事實之其他親屬
    、檢察官、主管機關或社會福利機構之聲請，為監護之宣告
    。又受監護宣告之人應置監護人。法院為監護之宣告時，應
    依職權就配偶、四親等內之親屬、最近1 年有同居事實之其
    他親屬、主管機關、社會福利機構或其他適當之人選定一人
    或數人為監護人，並同時指定會同開具財產清冊之人，民法
    第14條第1 項、第1110條、第1111條第1 項分別定有明文。
三、本件聲請人主張之事實，已據其提出同意書、戶籍謄本、信
    安醫院診斷證明書、親屬系統表等件為證。又本院法官在鑑
    定人何政岳醫師前訊問相對人時，觀其頭髮斑白，穿著整齊
    ，嘴中唸唸有詞，眼神四處飄移，問其姓名答稱：「我聽不
    懂，『木泉』，我沒有念書，我在土庫錢讓人搶走，我來土
    庫報案，我今年40歲了，來斗六療養院住了3 、40年，我沒
    有父母、兄弟姊妹…是我女兒及太太帶我來的，我太太叫『
    阿施』，女兒叫『圓仔』」，顯見相對人不知自己姓名，所
    述與其現年49歲，確有兄長但無妻兒之事實不符。再經鑑定
    人何政岳醫師到場鑑定稱：相對人為49歲男性，有系統性妄
    想、被害妄想、關係妄想，且有自我解離感，認為現在的人
    際關係與親友都不存在，是會害他的對象。另在認知功能部
    分，人、時、地中除地點外皆不清楚，容易與妄想搞混，注
    意力、記憶力皆不佳，思考容易跳題，邏輯性差，無法執行
    與金錢相關活動，如購買食、衣、住、行用品、交通、訂契
    約等，抽象思考能力弱，若以其目前精神狀況評估，應屬無
    行為能力之人，此有訊問筆錄1 份在卷可憑。本院審酌上情
    ，認相對人已達不能為意思表示及受意思表示之情狀，是聲
    請人聲請監護之宣告，為有理由，應予准許。
四、復按民法第1111條之1 規定：「法院選定監護人時，應依受
    監護宣告之人之最佳利益，優先考量受監護宣告之人之意見
    ，審酌一切情狀，並注意下列事項：一、受監護宣告之人之
    身心狀態與生活及財產狀況。二、受監護宣告之人與其配偶
    、子女或其他共同生活之人間之情感狀況。三、監護人之職
    業、經歷、意見及其與受監護宣告之人之利害關係。四、法
    人為監護人時，其事業之種類與內容，法人及其代表人與受
    監護宣告之人之利害關係。」經查，聲請人係相對人之長兄
    ，謝清誥則係相對人之二哥，此外相對人父母親均已亡故，
    又無配偶、子女，此有戶籍謄本及親屬系統表在卷可稽。本
    院審酌聲請人謝振、謝清誥各有意願擔任受監護宣告人之監
    護人及會同開具財產清冊之人，有同意書存卷可證，兼衡量
    民法第1111條之1 規定等一切情狀，認由謝振、謝清誥分別
    擔任相對人之監護人及會同開具財產清冊之人，應符合相對
    人之最佳利益，核屬適當，爰選定及指定之。
五、依民事訴訟法第608條第1項，裁定如主文。
中    華    民    國    99    年    12    月    30    日
                  家事法庭  法  官  曾鴻文
以上正本係照原本作成。
如不服本裁定關於選定監護人及指定會同開具財產清冊之人等部
分，應於送達後10日內，向本院提出抗告狀，並繳納抗告費新臺
幣1,000元。關於宣告監護之部分，不得抗告。
中    華    民    國    99    年    12    月    30    日
                            書記官  廖千慧
附錄法條：
民法第1099條：
監護開始時，監護人對於受監護人之財產，應依規定會同遺囑指
定、當地直轄市、縣（市）政府指派或法院指定之人，於二個月
內開具財產清冊，並陳報法院。
前項期間，法院得依監護人之聲請，於必要時延長之。
民法第1099條之1：
於前條之財產清冊開具完成並陳報法院前，監護人對於受監護人
之財產，僅得為管理上必要之行為。

司法院資訊處製作；財團法人民間司法改革基金會備份。
